臺灣臺南地方法院民事判決　　　　　　　96年度訴字第1136號
原　　　告　乙○○○
被　　　告　甲○○
上列當事人間請求清償借款事件，經本院於民國96年10月2日言
詞辯論終結，判決如下：
    主  文
原告之訴駁回。
訴訟費用新台幣陸仟伍佰元由原告負擔。
    事  實  及  理  由
一、本件原告起訴主張：
  (一)原告與被告甲○○是相交結識20幾年的摯友，因被告做生意
    ，時常需要資金調度，因此向原告借貸，開始時每筆金額約
    新台幣（下同）10萬元至40萬元不等，期間約2至4個月，民
    國83年開始借貸金額愈來愈大約30萬元至100萬元不等，但
    都有借有還，利息計算方式按週月利率百分之l計算之利息
    。
  (二)被告於85年7月19日向原告借60萬元（以下簡稱系爭借款）
    ，約定2個月後即85年9月18日還款，原告如數交付借款予被
    告後，被告即簽立發票日均為85年7月19日，票面金額為20
    萬、10萬、30萬元之本票3紙予原告執有。嗣同年8月初，被
    告另向原告借款100萬元，並約定1個月後即85年9月18日與
    系爭借款一併還款，原告因與被告相交結識多年也不疑有詐
    ，就相信被告。其借款被告之款項，是自其收取會款及預備
    購買房之款項，而借予被告。詎被告未依約定於85年9月18
    日還款，經原告至被告家催討，被告家人告知原告被告已跑
    路了，可能躲在同居人住所處，併把地址告知原告原告至86
    年1月初才找到被告，被告告知原告因做生意失敗，被法院
    拍賣家產，無法一次償還借款。被告又告知原告說他很有誠
    意要解決債務，現今與同居人經營真好味鴨莊有收入可還借
    款，後來經協議同意被告每月20日償還原告1萬元，然被告
    償還至95年3月時，即表示身體染上肺結核，不久於世了，
    不要再償還借款，經協調被告仍是不願償還剩系爭借款，爰
    依消費借貸之法律關係，請求被告清償借款。
  (三)並聲明：被告應給付原告60萬元，及自85年7月19日起至清
    償日止，按週年利率百分之6計算之利息。
二、被告則以：伊要向原告借60萬元，但實際原告僅給付42萬元
    予伊，後來伊每月還1萬元，共計清償100萬元，伊只有向原
    告借這筆借款，如果跟原告有另外借款，原告不可能在伊清
    償100萬之後，那麼久才催款等語，資為抗辯。並聲明：駁
    回原告之訴。
三、得心證之理由：
  (一)按當事人主張有利於己之事實者，就其事實有舉證之責任，
    民事訴訟法第277條前段定有明文。民事訴訟如係由原告主
    張權利者，應先由原告負舉證之責，若原告先不能舉證，以
    證實自己主張之事實為真實，則被告就其抗辯事實，即令不
    能舉證，或其所舉證據尚有疵累，亦應駁回原告之訴，最高
    法院17年上字第917號判例可資參照。又「按票據本身是否
    真實，即是否為發票人所作成，應由票據債權人負證明之責
    ，此觀民事訴訟法第277條規定之法理至明。又按票據為無
    因證券，票據債權人就其取得票據之原因，固不負證明之責
    任，惟執票人主張票據係發票人向其借款而簽發交付，以為
    清償方法，發票人復抗辯未收受借款，消費借貸並未成立，
    則執票人就借款已交付之事實，應負舉證責任」（最高法院
    91年度台簡抗字第46號裁判要旨參照）。質言之，主張法律
    關係存在之當事人，須就該法律關係發生所須具備之特別要
    件，負舉證之責任；再消費借貸法律關係之成立，須具備：
    (1)借貸意思表示相互一致、(2)交付借貸物等特別要件，是當
    事人主張有金錢借貸關係存在，是須對有金錢之交付之事實
    ，負舉證之責。本件原告主張被告向其借用系爭款項之事實
    ，既為被告所否認，依前開舉證責任分配原則之說明，自應
    由原告就此利己事實，先負舉證之責任，倘不能證明時，則
    被告就其抗辯之事實，即毋庸舉證。
  (二)本件原告主張被告向其借款60萬元，並提出本票3紙、會單7
    紙為證，惟為被告所否認，並以前揭情詞置辯。惟查，依原
    告所提會單及本票等證據資料，僅足證明原告曾參與上開互
    助會及持有被告簽發之本票之事實，並不足以證明被告曾向
    原告借用系爭60萬元事實，原告主張被告曾向其借貸60萬元
    云云，顯乏所據。此外，原告復未能提出其他證據證明原告
    確有交付系爭60萬元借款，則其上開主張，自不足採。
  (三)綜上所述，原告所舉證據並不足以證明被告向其借貸60萬元
    之事實為真實，核之上開說明，應認原告之主張不足採信。
    從而，原告依消費借貸之法律關係，請求被告應給付原告
    60萬元及自85年7月19日起至清償日止，按週年利率百分之6
    計算之利息，自屬無據。
四、本件事證已臻明確，兩造其餘攻擊防禦方法及舉證，核與判
    決結果無影響，爰不另一一論述，附此敘明。
五、本件訴訟費用確定為6,500元，應由原告負擔。
六、據上論結，本件原告之訴為無理由，依民事訴訟法第78條、
    第87條第1項，判決如主文。
中　　華　　民　　國　　96　　年　　10　　月　　16　　日
                  民事第一庭    法  官    田幸艷
以上正本證明與原本無異。
如對本判決上訴，須於判決送達後20日內向本院提出上訴狀。
中　　華　　民　　國　　96　　年　　10　　月　　16　　日
                                書記官    劉紀君
